臺灣高等法院臺中分院刑事判決
110年度上易字第798號
上  訴  人  
即  被  告  廖嘉杰（原名：羅嘉豪）





指定辯護人  本院公設辯護人陳秋靜
上列上訴人即被告因竊盜案件，不服臺灣臺中地方法院109年度
易字第1202號中華民國110年6月24日第一審判決（起訴案號：臺
灣臺中地方檢察署108年度偵字第35606號），其原審之辯護人為
被告之利益提起上訴，本院判決如下：
    主  文
原判決關於其附表編號四部分，撤銷。
廖嘉杰犯如附表編號四所示之罪，處如附表編號四主文欄所示之
刑及沒收。
其他上訴駁回（即附表編號一至三及定應執行部分）。
    犯罪事實
一、廖嘉杰豪意圖為自己不法之所有，基於竊盜之犯意，分別為
    下列犯行：
  ㈠廖嘉杰於民國108 年10月23日7 時許，在址設臺中市○○區○○○
    街000 號蒔寓康復之家其住宿之房間內，徒手竊取與其同房
    間之室友王茂原所有之現金新臺幣（下同）2,700 元，嗣羅
    嘉豪向王茂原坦承行竊，並返還1,500 元予王茂原。
　㈡廖嘉杰於108 年10月26日7 時許，在蒔寓康復之家其住宿之
    房間內，徒手竊取與其同房間之室友王茂原所有之香菸1包
    ，嗣羅嘉豪向王茂原坦承行竊，並返還香菸1 包予王茂原。
  ㈢廖嘉杰於108 年10月28日20時許，在蒔寓康復之家其住宿之
    房間內，徒手竊取與其同房間之室友王茂原所有之現金1,00
    0 元，嗣羅嘉豪向王茂原坦承行竊。
  ㈣廖嘉杰於108 年10月29日13時許，在蒔寓康復之家，見紀坤
    志住宿之房間門未關，即擅自步入該房間內，徒手竊取紀坤
    志所有之現金800 元，嗣羅嘉豪向紀坤志坦承行竊。
二、案經王茂原、紀坤志訴由臺中市政府警察局清水分局移送臺
    灣臺中地方檢察署檢察官偵查起訴。
    理  由
壹、關於證據能力部分：
　　按被告以外之人於審判外之言詞或書面陳述，除法律有規定
    者外，不得作為證據；被告以外之人於審判外之陳述，雖不
    符刑事訴訟法第159 條之1 至第159 條之4 之規定，而經當
    事人於審判程序同意作為證據，法院審酌該言詞陳述或書面
    陳述作成時之情況，認為適當，亦得為證據，當事人、代理
    人或辯護人於法院調查證據時，知有第159 條第1 項不得為
    證據之情形，而未於言詞辯論終結前聲明異議者，視為有前
    項之同意，刑事訴訟法第159 條第1 項、第159 條之5 分別
    定有明文。本案後引具有傳聞性質之言詞或書面證據，均為
    上訴人即被告廖嘉杰（下稱被告）以外之人審判外之陳述而
    屬傳聞證據，被告及其辯護人於本院審理時均表示沒有意見
    （見本院卷第61至62頁），檢察官、被告及其辯護人迄於言
    詞辯論終結前，亦均未聲明異議，本院審酌相關言詞或書面
    陳述作成時之情況，核無違法取證或其他瑕疵，認為以之作
    為證據為適當，前開具傳聞性質之相關言詞或書面陳述，自
    得作為證據。
貳、實體部分：
一、訊據被告對於上開犯罪事實於警詢、原審準備程序與審理及
    本院審理時均坦承不諱（見108年度偵字第35606號卷〈下稱
    偵卷〉第19至25頁；原審卷第72頁、第167至168頁；本院卷
    第63至64頁），核與證人即告訴人王茂原於警詢證述、證人
    即告訴人紀坤志於警詢與檢察事務官詢問時證述及證人阮財
    陽於檢察事務官詢問與原審審理時證述之情節（見偵卷第27
    至32頁、第81至82頁；原審卷第99至105 頁）相符，並有指
    認犯罪嫌疑人紀錄表、員警職務報告各2 份、現場照片2 幀
    、蒔寓康復之家110 年1 月7 日蒔寓字第110010001 號函檢
    附觀察紀錄3 份在卷可稽（見偵卷第15至17頁、第33至47頁
    ；原審卷第119 至125 頁），足認被告上開任意性自白核與
    事實相符，並有上開證據足資佐證，自堪信為真實。是以本
    案事證已臻明確，被告上開竊盜、侵入住宅竊盜犯行均堪認
    定，應依法予以論罪科刑。
二、論罪部分：
  ㈠按旅客對於住宿之旅館房間，各有其監督權，且既係供旅客
    起居之場所，即不失為住宅性質，是上訴人於夜間侵入旅館
    房間行竊，係犯（修正前）刑法第321 條第1 項第1 款於夜
    間侵入住宅竊盜之罪（最高法院69年台上字第1474號判例意
    旨參照）。參諸證人即蒔寓康復之家負責人阮財陽於檢察檢
    察事務官詢問時證稱：依規定蒔寓康復之家不同房間住員不
    能任意到其他人房間，要先問過房間內住員才可以，房間有
    門可以關上，但不能鎖等語（見偵卷第82頁）；又證人阮財
    陽於原審審理時亦證稱：蒔寓康復之家是精神復健機構住宿
    型，病友平常起居都在自己的房間，我們都有告知不要隨意
    進入別人的房間，但是房間都沒有上鎖等語（見原審卷第10
    4 至105 頁），足認蒔寓康復之家之住員所住宿之房間，係
    供渠等起居之場所，各有其監督權，具有住宅之性質。又本
    件案發當時，被告與告訴人王茂原係居住同一房間之室友，
    惟被告與告訴人紀坤志則係居住不同房間乙節，此業據證人
    即告訴人紀坤志於檢察事務官詢問時證述在卷（見偵卷第81
    頁），並有蒔寓康復之家110 年1 月7 日蒔寓字第11001000
    1 號函檢附觀察紀錄3 份在卷可資佐證（見原審卷第119 至
    125 頁），是被告在其與告訴人王茂原住於同一房間內，故
    被告竊取告訴人王茂原所有之財物，並不該當刑法第321條
    第1 項第1 款之侵入住宅罪，惟被告擅自步入告訴人紀坤志
    之房間內，竊取告訴人紀坤志所有之財物，則係犯刑法第32
    1 條第1 項第1 款之侵入住宅竊盜罪。
  ㈡核被告就犯罪事實欄一、㈠至㈢部分所為，均係犯刑法第320 
    條第1 項竊盜罪（共3 罪）；就如犯罪事實欄一、㈣部分所
    為，係犯刑法第321 條第1 項第1 款侵入住宅竊盜罪。起訴
    書雖認被告就犯罪事實欄一、㈠至㈢部分犯行，均係犯刑法第
    321 條第1 項第1 款侵入住宅竊盜罪，然公訴檢察官業於原
    審審理時當庭更正此部分起訴法條為刑法第320 條第
　　1 項竊盜罪（見原審卷第164頁），故法院即無庸再予以變
    更起訴法條 。
　㈢刑之量定，為求個案裁判之妥當性，法律固賦予法院裁量權
    ，但此項裁量權之行使，除應依刑法第57條規定，審酌行為
    人及其行為等一切情狀，為整體之評價，並應顧及比例原則
    與平等原則，使罪刑均衡，輕重得宜，以契合社會之法律感
    情。刑法第59條規定犯罪之情狀可憫恕者，得酌量減輕其刑
    ，其所謂「犯罪之情狀」，與同法第57條規定科刑時應審酌
    之一切情狀，並非有截然不同之領域，於裁判上酌減其刑時
    ，應就犯罪一切情狀（包括第57條所列舉之10款事項），予
    以全盤考量，審酌其犯罪有無可憫恕之事由（即有無特殊之
    原因與環境，在客觀上足以引起一般人之同情，以及宣告法
    定最低度刑，是否猶嫌過重等等），以為判斷。又刑法第32
    1條第1項第1款侵入住宅竊盜罪之法定刑為「6月以上5年以
    下有期徒刑，得併科新臺幣50萬元以下罰金」，然同為侵入
    住宅竊盜，其原因動機不一，犯罪情節亦未必相同，其危害
    社會之程度自屬有異，法律科處此類犯罪，所設之法定最低
    本刑卻同為「6月以上5年以下有期徒刑，得併科新臺幣50萬
    元以下罰金」，不可謂不重，自非不可依客觀之犯行與主觀
    之惡性二者加以考量其情狀，是否有可憫恕之處，適用刑法
    第59條之規定酌量減輕其刑，期使個案裁判之量刑能斟酌至
    當，符合比例原則。本案被告所犯犯罪事實欄一、㈣所示侵
    人住宅竊盜犯行（即附表一編號四），不思以正當途徑獲取
    所需，任意竊取他人之金錢，侵害他人之財產權，固屬不當
    ，本即應予責難，然本件被告於108年10月29日下午1 時犯
    案後，於同日下午4 時之前即自己向告訴人紀坤志坦承竊取
    告訴人紀坤志之金錢，告訴人紀坤志始知被告稍早竊取其80
    0元，故告訴人紀坤志即於同日下午4 時向臺中市政府警察
    局清水分局安寧派出所報案，此有告訴人紀坤志之警詢筆錄
    及員警職務報告在卷可稽（見偵卷第31至32頁、第17頁），
    是以本案雖因被告向告訴人紀坤志坦承竊行後，由告訴人紀
    坤志向警方報案，而不符合自首之要件，故無從減刑，然亦
    可從此知被告犯後之態度良好。又因被告罹患思覺失調症，
    此有中國醫藥大學附設醫院診斷證明書1 份在卷可稽（見原
    審卷第144 頁），並領有中華民國身心障礙（中度）證明，
    此亦有中華民國身心障礙證明1 份在卷可稽（見偵卷第53頁
    ），且被告於本院審理時陳稱：我有弱智及思覺失調症，若
    未按時吃藥，會產生幻聽、幻覺、幻視，父母離異，現我一
    人獨自生活，若我沒有住蒔寓康復之家時，我是睡網咖，我
    雖然有低收入戶補貼，但支付我住在康復之家之費用後，僅
    剩600元可零用並買菸，但因為我有菸癮，一天需抽1 包煙
    ，所以抽不夠時就會去拿別人的菸或拿別人的錢去買煙，之
    前我曾在超商負責做刷條碼、拉貨、排貨等工作，做了四、
    五年，但後來因為疫情的關係，老闆說不用請那麼多人，所
    以我就只好離職，我也曾在特殊的工廠學習做麵包，但因為
    我沒有辦法通過筆試，執照考不過，沒有證照我就無法繼續
    在那裡工作，前不久我因為車禍骨盆碎掉，不久仍需再次開
    刀等語（見本院卷第54至60頁），是以被告因弱智且罹患思
    覺失調症，而影響其就業及獲取證照，而未能如一般人就業
    以賺取其生活所需之花費，其之前雖曾就業，惟其現在則係
    無業之狀態，雖其有低收入戶補貼，而得以支付其居住在蒔
    寓康復之家之費用，惟因其菸癮不小，故無法支付其日常生
    活開銷，又無家人得以適時予以照顧及支應之情形下，致其
    竊盜犯行不斷，再從被告本案犯罪事實欄一、㈣之犯案情節
    觀之，其惡性尚非重大難赦，倘仍遽處以法定本刑之最低刑
    度，無異失之過苛而不盡情理，不免予人情輕法重之感，且
    難謂符合罪刑相當性及比例原則，是以其犯罪事實欄一、㈣
    所示之加重竊盜犯罪情狀相較於加重竊盜法定之刑度，在客
    觀上足以引起一般人之同情，情節尚堪憫恕，爰就被告上開
    附表編號四所示侵入住宅竊盜犯行依刑法第59條之規定，酌
    量減輕其刑。
　㈣被告就犯罪事實欄一、㈠至㈣所示竊盜犯行，犯意各別，行為
    互殊，應予以分論併罰。
三、原審以被告犯罪事實欄一、㈠至㈢所示普通竊盜犯行事證明確
    ，適用刑事訴訟法第299條第1項前段，刑法第320條第1項、
    第41條第1 項前段、第51條第6 款、第38條之1 第1 項前段
    、第3 項等規定，並以行為人之責任為基礎，審酌被告不思
    以正當途徑獲取所需，竟任意竊取他人之金錢、物品，侵害
    他人財產權，所為應予非難，惟念及被告犯後坦承犯行，態
    度尚佳，復考量被告罹有思覺失調症，並領有中華民國身心
    障礙證明，此有中國醫藥大學附設醫院診斷證明書、中華民
    國身心障礙證明各1 份存卷可參（見偵卷第53頁；原審卷第
    144 頁），及被告行竊之動機、目的、手段、所竊物品之價
    值，暨其智識程度、家庭經濟狀況等一切情況，分別量處如
    附表編號一至三主文欄所示之刑及諭知易科罰金之折算標準
    ，並定其應執行之刑拘役30日及諭知易科罰金之折算標準。
    並敘明：辯護人雖請求給予被告緩刑之宣告，惟被告前於10
    9 年間因竊盜案件，經臺灣臺中地方法院109 年度中簡字第
    1402號判決判處有期徒刑3 月確定，復於110 年間因竊盜案
    件，經臺灣臺中地方法院110 年度中簡字第864 號判決判處
    有期徒刑3月確定，均尚未執行等情，此有臺灣高等法院被
    告前案紀錄表1 份在卷可按（見原審卷第178至183 頁），
    是被告前因故意犯竊盜罪，尚未執行完畢，不符合緩刑宣告
    之要件，自不得宣告緩刑，附此敘明。又就沒收部分敘明：
    按犯罪所得已實際合法發還被害人者，不予宣告沒收或追徵
    ，刑法第38條之1 第5 項定有明文。該規定旨在優先保障被
    害人因犯罪所生之求償權，如犯罪所得已實際合法發還被害
    人，或犯罪行為人已自動賠償被害人，而完全填補其損害者
    ，自不得再對犯罪所得宣告沒收，以免犯罪行為人遭受雙重
    剝奪（最高法院107 年度台上字第2491號判決意旨參照）。
    ⑴被告如犯罪事實欄一、㈠所示犯行竊得之2,700 元，屬被告
    之犯罪所得，然被告已返還其中1,500 元予告訴人王茂原，
    此據證人即告訴人王茂原於警詢時證述在卷（見偵卷第27至
    28頁），被告尚保留之犯罪所得1,200 元，並未扣案，且未
    實際發還被害人，爰依刑法第38條之1 第1 項前段、第3 項
    規定，宣告沒收，於全部或一部不能沒收或不宜執行沒收時
    ，追徵其價額。至被告已返還之1,500 元，則不予宣告沒收
    或追徵。⑵被告如犯罪事實欄一、㈡所示犯行竊得之香菸1 包
    ，固屬被告之犯罪所得，然被告已返還予告訴人王茂原，此
    據證人即告訴人王茂原於警詢時證述在卷（見偵卷第28頁）
    ，故不予宣告沒收或追徵。⑶被告如犯罪事實欄一、㈢所示犯
    行竊得之1,000元，屬被告之犯罪所得，並未扣案，且未實
    際發還被害人，爰依刑法第38條之1 第1 項前段、第3 項規
    定，宣告沒收，於全部或一部不能沒收或不宜執行沒收時，
    追徵其價額。經核原審判決就附表編號一至三部分犯行認事
    用法核無違誤，量刑亦屬妥適。
四、撤銷改判部分（即附表編號四）：
　　原審審理結果，認被告犯罪事實欄一、㈣所示侵入住宅竊盜
    犯行事證明確，予以論罪科刑，固非無見。惟查，被告所犯
    犯罪事實欄一、㈣所示侵人住宅竊盜犯行，係因被告向告訴
    人紀坤志坦承竊行，告訴人紀坤志始知此事，而向警方提告
    ，足認被告犯後之態度良好，又被告罹患思覺失調症，並領
    有中華民國身心障礙（中度）證明，及其就業、日常生活與
    經濟狀況（詳理由欄貳、二、㈢所述），就被告犯案情節觀
    之，其惡性尚非重大難赦，倘仍遽處以法定本刑之最低刑度
    ，無異失之過苛而不盡情理，不免予人情輕法重之感，且難
    謂符合罪刑相當性及比例原則，是其犯罪情狀相較於加重竊
    盜法定之刑度，在客觀上足以引起一般人之同情，情節尚堪
    憫恕，原審未就被告上開附表編號四所示侵入住宅竊盜犯行
    依刑法第59條之規定酌減其刑，容有未洽。
五、關於上訴理由之審酌：
　㈠被告原審之辯護人為被告之利益提起上訴，其上訴意旨略以
    ：原審雖已審酌被告患有精神疾病，認知能力較一般人低下
    ，判處被告罪刑，然仍希望鈞院能給予被告緩刑之宣 告，
    以勵自新等語。
　㈡本院查：被告前於109年間因竊盜案件，經臺灣臺中地方法院
    109 年度中簡字第1402號判決判處有期徒刑3 月確定，復於
    110 年間因竊盜案件，經臺灣臺中地方法院110 年度中簡字
    第864 號判決判處有期徒刑3月確定，均尚未執行等情，此
    有臺灣高等法院被告前案紀錄表1 份在卷可稽，是被告前因
    故意犯竊盜罪，受有期徒刑以上刑之宣告，且尚未執行完畢
    ，顯然不符合刑法第74條第1 項緩刑宣告之要件，自不得宣
    告緩刑，是以被告之原審辯護人上訴意旨所陳並無足採，且
    被告及其辯護人在本院並未提出其他有利之證據或辯解，是
    以被告之原審辯護人為被告之利益上訴為無理由，就附表編
    號一至三部分應予駁回其上訴；至於附表編號四部分因有前
    開未洽之處，自應由本院將原判決此部分予以撤銷改判。
六、自為判決之科刑及審酌之理由：　　
　㈠爰以行為人之責任為基礎，審酌被告不思以正當途徑獲取所
    需，竊取他人之金錢，侵害他人財產權，所為應予非難，惟
    本案係因被告向告訴人紀坤志坦承竊行，告訴人紀坤志始知
    悉此事，而向警方提告，且被告於本案亦坦承犯行，足認被
    告犯後之態度良好，並考量被告罹有思覺失調症，並領有中
    華民國身心障礙（中度）證明，及其行竊之動機、目的、手
    段、所竊錢物為800 元，暨其智識程度、就業、日常生活與
    經濟狀況（詳理由欄貳、二、㈢所述）等一切情況，量處如
    附表編號四主文欄所示之刑。
　㈡關於沒收部分：
　　按犯罪所得，屬於犯罪行為人者，沒收之。但有特別規定者
    ，依其規定。前二項之沒收，於全部或一部不能沒收或不宜
    執行沒收時，追徵其價額，刑法第38條之1 第1 項、第3項
    定有明文。被告就犯罪事實欄一、㈣所示竊盜犯行所竊得之8
    00 元，屬被告之犯罪所得，並未扣案，且未實際發還被害
    人，爰依刑法第38條之1 第1 項前段、第3 項之規定宣告沒
    收，於全部或一部不能沒收或不宜執行沒收時，追徵其價額
    。
據上論結，應依刑事訴訟法第368條、第369條第1項前段、第364
條、第299條第1項前段，判決如主文。
本案經檢察官劉俊杰提起公訴，檢察官李芳瑜到庭執行職務。
中　　華　　民　　國　　110 　年　　10　　月　　12　　日
              刑事第二庭　審判長法　官　何志通
                                法　官　吳進發
                                法　官　石馨文
以上正本證明與原本無異。
不得上訴。
                                書記官  陳儷文
　　　　　　　　　　　　　　　　
中　　華　　民　　國　　110 　年　　10　　月　　13　　日
附錄本案論罪科刑法條全文：
刑法第320條
意圖為自己或第三人不法之所有，而竊取他人之動產者，為竊盜
罪，處5 年以下有期徒刑、拘役或50萬元以下罰金。
意圖為自己或第三人不法之利益，而竊佔他人之不動產者，依前
項之規定處斷。
前2 項之未遂犯罰之。

刑法第321條
犯前條第1 項、第2 項之罪而有下列情形之一者，處6 月以上5
年以下有期徒刑，得併科50萬元以下罰金：
一、侵入住宅或有人居住之建築物、船艦或隱匿其內而犯之。
二、毀越門窗、牆垣或其他安全設備而犯之。
三、攜帶兇器而犯之。
四、結夥三人以上而犯之。
五、乘火災、水災或其他災害之際而犯之。
六、在車站、港埠、航空站或其他供水、陸、空公眾運輸之舟、
    車、航空機內而犯之。
前項之未遂犯罰之。
 附表：
編號     犯罪事實           主    文 一 犯罪事實欄一、㈠所示犯行 上訴駁回。【原判決諭知：廖嘉杰犯竊盜罪，處拘役貳拾日，如易科罰金，以新臺幣壹仟元折算壹日。未扣案之犯罪所得新臺幣壹仟貳佰元沒收，於全部或一部不能沒收或不宜執行沒收時，追徵其價額。】 二 犯罪事實欄一、㈡所示犯行 上訴駁回。【原判決諭知：廖嘉杰犯竊盜罪，處拘役拾日，如易科罰金，以新臺幣壹仟元折算壹日。】 三 犯罪事實欄一、㈢所示犯行 上訴駁回。【原判決諭知：廖嘉杰犯竊盜罪，處拘役拾日，如易科罰金，以新臺幣壹仟元折算壹日。未扣案之犯罪所得新臺幣壹仟元沒收，於全部或一部不能沒收或不宜執行沒收時，追徵其價額。】 四 犯罪事實欄一、㈣所示犯行 廖嘉杰犯侵入住宅竊盜罪，處有期徒刑參月，如易科罰金，以新臺幣壹仟元折算壹日。未扣案之犯罪所得新臺幣捌佰元沒收，於全部或一部不能沒收或不宜執行沒收時，追徵其價額。